臺灣臺南地方法院民事裁定
111年度消債更更一字第2號
聲  請  人
即債 務 人  李庭幃即李淯鋐


上列聲請人依消費者債務清理條例聲請更生事件，本院裁定如下
：
    主  文
債務人李庭幃即李淯鋐自民國111年11月21日下午5時起開始更生
程序，並命司法事務官進行本件更生程序。
    理  由
一、按債務人不能清償債務或有不能清償之虞者，且無擔保或無
    優先權之本金及利息債務總額未逾新臺幣（下同）1,200萬
    元者，於法院裁定開始清算程序或宣告破產前，得向法院聲
    請更生；債務人對於金融機構負債務者，在聲請更生或清算
    前，應向最大債權金融機構請求協商債務清償方案，或向其
    住、居所地之法院或鄉、鎮、市、區調解委員會聲請債務清
    理之調解，消費者債務清理條例（下稱消債條例）第3條、
    第42條第1項、第151條第1項分別定有明文。
二、本件聲請意旨略以：聲請人積欠無擔保或無優先權之債務總
    額約為255萬9,000元，為清理債務，依消債條例第151條規
    定，於民國99年間與最大債權金融機構台新國際商業銀行股
    份有限公司（下稱台新銀行）為債務協商，惟因聲請人之收
    入扣除必要支出後，無力負擔台新銀行所提之還款條件，致
    該次協商並未成立。又聲請人無擔保或無優先權之本金及利
    息債務總額未逾1,200萬元，復未經法院裁定開始清算程序
    或宣告破產，亦無依消債條例或破產法之規定而受刑之宣告
    。為此，爰依消債條例規定聲請准依更生程序清理債務等語
    。
三、經查：
  ㈠聲請人主張其為一般消費者，5年內未從事小規模營業，現積
    欠無擔保或無優先權之本金及利息債務總額未逾1,200萬元
    ，聲請人已於99年10月18日與最大債權金融機構台新銀行為
    債務清理之前置協商，協商不成立等情，有聲請人提出財團
    法人金融聯合徵信中心查詢當事人綜合信用報告回覆書、債
    權人清冊等件為憑（見消債更卷第31至35頁；消債更更一卷
    第61至71頁），是聲請人主張其所積欠無擔保或無優先權之
    本金及利息債務總額未逾1,200萬元，並曾踐行前置調解程
    序而調解不成立等事實，應堪認定。
　㈡而聲請人現積欠台新銀行232萬9,461元、台北富邦商業銀行
    股份有限公司110萬3,087元、元大商業銀行股份有限公司14
    1萬1,374元、國泰世華商業銀行股份有限公司84萬493元、
    中國信託商業銀行股份有限公司89萬4,662元、花旗（台灣
    ）商業銀行股份有限公司20萬1,700元（見消債更卷第95至1
    37頁）。另外，聲請人雖陳報尚有房貸部分，然經本院函詢
    兆豐國際商業銀行股份有限公司台南科學園區分公司(下稱
    兆豐銀行)，獲覆該房貸戶非聲請人，且無徵提保證人，聲
    請人並無積欠其債務等情，此有兆豐銀行111年1月11日兆銀
    總集中字第1110001901號函及111年3月1日民事陳報狀（見
    消債更卷第141、211頁）附卷可參。至於聲請人陳報尚擔任
    其母親車貸之保證人部分，經本院於111年10月13日函詢和
    潤企業股份有限公司，請其於函到10日內查覆，惟迄今未獲
    回應（見消債更更一卷第31頁）。是聲請人債務總額至少應
    有678萬777元（計算式：232萬9,461元＋110萬3,087元＋141
    萬1,374元＋84萬493元＋89萬4,662元＋20萬1,700元＝678萬777
    元）。
　㈢聲請人現受雇於樊治鵬，協助機械組裝、配線及電的相關工
    作，每日薪資為1,500元左右，天數不定，每日領現金，平
    均每月薪資約為2萬5,000元或2萬6,000元，有聲請人110年1
    0月至同年12月之薪資袋、111年10月13日本院公務電話記錄
    及本院111年11月16日訊問筆錄（見消債更卷第215頁；消債
    更更一卷第29、81頁）附卷可參，是聲請人每月平均薪資約
    為2萬5,500元【計算式：（2萬5,000元＋2萬6,000元）÷2＝2
    萬5,500元】。而聲請人108、109年度均查無所得申報，有
    聲請人提出之108、109年度綜合所得稅各類所得資料清單（
    見消債更卷第147至149頁）在卷可佐。此外，查無其他證據
    資料證明聲請人尚有上開收入以外之所得，是聲請人每月收
    入應為2萬5,500元，並以此金額作為償債能力之計算基礎。
    又聲請人名下有台南東門郵局存款1,281元、南山人壽保險
    股份有限公司（下稱南山人壽）保單1份（保單解約金8萬5,
    448元），有全國財產稅總歸戶財產查詢清單、郵政存簿儲
    金簿封面及內頁資料、南山人壽111年11月16日南壽保單字
    第1110017213號函檢附保單明細表、中華民國人壽保險商業
    同業公會保險業通報作業資訊系統資料查詢結果回覆書（見
    消債更卷第151頁；消債更更一卷第45至59、83至88頁）附
    卷可稽，堪認屬實。
　㈣按債務人必要生活費用，以最近1年衛生福利部或直轄市政府
    所公告當地區每人每月最低生活費1.2倍定之；受扶養者之
    必要生活費用，準用第1項規定計算基準數額，並依債務人
    依法應負擔扶養義務之比例認定之，消債條例第64條之2第1
    項、第2項分別定有明文。而最近1年臺南市公告之每人每月
    最低生活費為1萬4,230元，以1.2倍計算應為1萬7,076元，
    而聲請人所陳之每月生活費用為1萬6,500元（計算式：飲食
    費用6,000元＋交通費用1,000元＋手機通話費用500元＋雜項生
    活支出費用1,000元＋水電瓦斯費用及房貸費用8,000元＝16,5
    00元，見消債更卷第25至27頁），未逾前揭最低生活標準，
    應屬可採，是聲請人個人每月生活必要支出以1萬6,500元計
    算。另聲請人雖主張其母親有受其扶養之必要，惟查聲請人
    母親之108年所得申報為27萬2,580元、109年所得申報為26
    萬8,555元，有聲請人母親108、109年度綜合所得稅各類所
    得資料清單（消債更卷第167至169頁）在卷可參，是聲請人
    母親平均每月所得約為2萬2,547元【計算式：（27萬2,580
    元＋26萬8,555元）÷24月＝2萬2,547元，元以下4捨5入】，已
    足支應其個人最低生活費標準數額，且其每月另領有3,772
    元之國保年金，名下亦有現值約250餘萬元之房產及約19萬
    元之存款等，有全國財產稅總歸戶財產查詢清單、第一銀行
    金如意綜合管理帳戶存摺封面及內頁資料、兆豐國際商業銀
    行新台幣存摺類存款存摺封面及內頁資料、合作金庫銀行永
    康分行存款存摺封面及內頁（見消債更卷第171至193頁）在
    卷可佐，是其應無受聲請人扶養之必要。
  ㈤綜上，聲請人每月工作收入2萬5,500元，扣除個人每月必要
    生活費用1萬6,500元後，僅餘9,000元（計算式：2萬5,500
    元－1萬6,500元＝9,000元），而聲請人之債務總額高達678萬
    777元，扣除存款1,281元及保單價值準備金8萬5,448元後，
    仍有669萬4,048元（計算式：678萬777元－1,281元－8萬5,44
    8元＝669萬4,048元）之債務，以每月9,000元還款，尚須744
    個月（計算式：669萬4,048元÷9,000元＝744，小數點以下4
    捨5入）才能清償完畢，顯逾更生程序6至8年清償期限。是
    聲請人確已達不能清償債務之程度，自有藉助更生制度調整
    其與債權人間之權利義務關係，重建其經濟生活之必要，故
    本件聲請人聲請更生，應予准許。
四、綜上所述，聲請人僅係一般消費者，積欠之無擔保或無優先
    權之本金及利息債務總額在1,200萬元以下，並曾與最大債
    權金融機構台新銀行為債務清償方案之協商，惟協商不成立
    ，且未經法院裁定開始清算程序或宣告破產，亦無依消債條
    例或破產法之規定而受刑之宣告之情，有本院消債事件查詢
    作業紀錄、臺灣高等法院被告前案紀錄表在卷可憑（見消債
    更卷第59、61頁），又查無消債條例第6條第3項、第8條或
    第46條各款所定駁回更生聲請之事由存在，則聲請人聲請更
    生，應予准許。
五、末按，法院開始更生程序之裁定，應載明其年、月、日、時
    ，並即時發生效力；法院裁定開始更生或清算程序後，得命
    司法事務官進行更生或清算程序，必要時得選任律師、會計
    師或其他適當之自然人或法人一人為監督人或管理人，消債
    條例第45條第1項、第16條第1項定有明文。本件既准予更生
    ，爰依前開規定，裁定如主文所示。　　　
中　　華　　民　　國　　111 　年　　11  　月　　21 　日
                       消債第四庭   法　官　廖建瑋
以上正本係照原本作成。
本裁定不得抗告。
本裁定已於民國111年11月21日下午5時公告。
中　　華　　民　　國　　111 　年　　11  　月　　21 　日
                                    書記官　鄭梅君